【裁判字號】    94,交訴,190
【裁判日期】    950426
【裁判案由】    公共危險等
【裁判全文】
臺灣高雄地方法院刑事判決             94年度交訴字第190號
公  訴  人  臺灣高雄地方法院檢察署檢察官
被      告  戊○○
上列被告因過失致死等案件，經檢察官聲請簡易判決處刑（94年
度偵字第13008 號），本院簡易庭認不宜依簡易程序審理（94年
度交簡字第2939號），簽請改依通常程序判決如下：
    主  文
戊○○服用酒類，不能安全駕駛動力交通工具而駕駛，處有期徒
刑肆月；又因過失致人於死，處有期徒刑壹年；又駕駛動力交通
工具肇事，致人死亡而逃逸，處有期徒刑拾月。應執行有期徒刑
貳年。
    事  實
一、緣戊○○於民國94年6 月5 日凌晨某時許，在高雄市○○路
    享溫馨KTV 內與網友相約見面飲酒作樂，嗣渠等欲駕車轉往
    他處繼續聚會，詎戊○○明知其是時並未領有普通小型車駕
    駛執照（前於92年2 月14日經監理機關依法吊銷在案）、且
    因飲酒後呼氣所含酒精濃度至少達每公升0.603 毫克，已處
    於不能安全駕駛動力交通工具之狀態，不得駕駛自用小客車
    ，仍於同日凌晨4 時許，駕駛其向案外人李森林所借用、車
    牌號碼5H—1951號自用小客車（以下稱前開自用小客車），
    車內搭載友人庚○○、丙○○、己○○及陳振榕等人，沿高
    雄市苓雅區○○○路由南往北方向行駛，於同日4 時20分許
    行經該路與四維三路交岔路口之際，戊○○原應注意車輛行
    駛時，須隨時注意車前狀況，及該路段行車時速不得超過50
    公里，復依當時夜間有照明、路面無障礙物、視距良好，並
    無不能注意之情事，猶疏未注意，貿然駕車進入該交叉路口
    ，適有陳富超騎乘車牌號碼IIJ —208 號重型機車，沿四維
    三路由東往西方向行駛，同至該交岔路口，因陳富超亦疏未
    注意汽車行駛至交岔路口應遵守燈光號誌、不得任意闖越紅
    燈，旋率然進入該交岔路口，二車因而閃煞不及，以致戊○○所駕駛之前開自用小客車右前車頭處不慎撞擊陳富超前開
    重型機車左側車身，造成該機車車頭部位全毀，陳富超乃當
    場人車倒地，因而受有頭部外傷併顱骨骨折、蜘蛛膜下腔出
    血及氣腦症等嚴重傷害。戊○○見狀乃將前開自用小客車繼
    續前駛並停放於距離案發地點約1 百公尺路旁處，旋與前開
    友人偕同下車察看，復由在場之友人己○○以行動電話撥打
    119 通知前往現場處理後，除丙○○因受驚過度情緒失控、
    乃由庚○○陪同前往位於肇事地點附近商家內稍事休息外，
    戊○○則於前述肇事後，明知汽車駕駛人駕駛汽車肇事致人
    死亡，應即採取救護或其他必要之措施，並向警察機關報告
    ，不得駛離等情事，僅於路旁商店騎樓下觀看救護車將陳富
    超抬上救護車後，逕將前開自用小客車棄置於上址，並隨即
    逃離現場前往雅士賓館睡覺休息。嗣陳富超經醫護人員送醫
    急救後，仍於同日6 時37分因傷重不治而死亡。嗣由員警依
    前開自用小客車車號得知車主為李森林，因而獲悉戊○○係
    駕駛該車之人，遂循線通知戊○○於同日12時許前往高雄市
    政府警察局苓雅分局民權路派出所製作筆錄，並於同日12時
    59分許測得其呼氣酒精濃度仍高達每公升0.17毫克，而查悉
    上情。
二、案經高雄市政府警察局苓雅分局報請台灣高雄地方法院檢察
    署檢察官偵查起訴。
    理  由
壹、關於證據能力之意見：
  一、刑事訴訟法第159 條之2 規定，被告以外之人於檢察事務
      官、司法警察官或司法警察調查中所為之陳述，與審判中
      不符時，其先前之陳述具有較可信之特別情況，且為證明
      犯罪事實存否所必要者，得為證據。觀乎證人丙○○、庚○○二人於警詢中陳述之情核與本院審理中所述大抵相符
      ，依前開法條意旨，自應逕以證人等於本院審理中所為之
      證述為認定事實之依據，再無引用其警詢中所述之必要。
      從而證人丙○○、庚○○2 人於警詢中所述各節，依法均
      不具證據能力。
  二、按刑事訴訟法第159 條之1 ，係為保障被告之反對詰問權
      ，採納英美之傳聞法則，規定被告以外之人於審判外向法
      官所為之陳述及於偵查中向檢察官所為之陳述，其本質雖
      屬傳聞證據，依傳聞法則，原均無證據能力，立法者以「
      被告以外之人於審判外在法官面前所為陳述」，係在任意
      陳述之信用性已受確定保障之情況下所為，而例外對「被
      告以外之人於審判外在法官面前所為陳述」賦予證據能力
      ，另以刑事訴訟法規定檢察官代表國家偵查犯罪、實施公
      訴，依法有訊問被告、證人、鑑定人之權，且實務運作時
      ，偵查中檢察官向被告以外之人所取得之陳述，原則上均
      能遵守法律規定，不致違法取供，其可信性極高，為兼顧
      理論與實務為由，而對「被告以外之人於偵查中向檢察官
      所為之陳述」，例外設定其具備非顯不可信之要件時，得
      為證據；且被告之反對詰問權，又屬憲法第8 條第1 項規
      定「非由法院依法定程序不得審問處罰」之正當法律程序
      所保障之基本人權及第16條所保障之基本訴訟權，不容任
      意剝奪。故上開所稱得為證據之被告以外之人於審判外向
      法官所為之陳述及於偵查中向檢察官所為之陳述，實質上
      應解釋為係指已經被告或其辯護人行使反對詰問權者而言
      ，如法官於審判外或檢察官於偵查中訊問被告以外之人之
      程序，未予被告或其辯護人行使反對詰問權之機會，除非
      該陳述人因死亡、或身心障礙致記憶喪失或無法陳述、或
      滯留國外或所在不明而無法傳喚或傳喚不到、或到庭後無
      正當理由拒絕陳述外，均應傳喚該陳述人到庭使被告或其
      辯護人有行使反對詰問權之機會，否則該審判外向法官所
      為陳述及偵查中向檢察官所為陳述，均不容許作為證據，
      以保障被告之反對詰問權，並符憲法第8 條第1 項及第16
      條之規定意旨（最高法院94年度台上字第5651號判決意旨
      參照）。本件證人庚○○、丙○○前於94年6 月5 日雖由
      台灣高雄地方法院檢察署檢察官以證人身份加以傳訊，經
      諭知具結義務並告以偽證罪之處罰後，即命渠等分別就被
      告前揭犯行而為證述，有卷附訊問筆錄（94年度相字第98
      2 號卷第35、36頁）可證，而被告雖於同次庭期亦經檢察
      官傳喚到場陳述意見，惟觀乎該次偵查筆錄之記載，檢察
      官僅於訊問證人後，俱未於該次調查程序中賦予被告針對
      證人庚○○、丙○○所述各情予以對質或詰問之機會。揆
      諸前揭說明，為保障被告之反對詰問權起見，自不容許證
      人庚○○、丙○○前開證述採為本件之證據。
貳、實體部分：
  一、訊之被告戊○○固坦認伊於案發當時並未領有自用小客車
      駕駛執照，及服用酒類後仍駕駛前開自用小客車、以致不
      慎撞及被害人陳富超所騎乘之重型機車等情事，然矢口否
      認有何不能安全駕駛及肇事逃逸犯行。辯稱：伊當時仍可
      安全駕駛，且肇事後仍有停留於現場、並未逃逸云云。惟
      查：
    (一)被告前於94年6 月5 日凌晨某時許飲酒後，於同日4 時許
      駕駛前開自用小客車搭載庚○○、丙○○、己○○及陳振
      榕等人，沿高雄市苓雅區○○○路由南往北方向行駛，於
      同日4 時20分許行經該路與四維三路交岔路口之際，適有
      被害人陳富超騎乘車牌號碼IIJ —208 號重型機車，沿四
      維三路由東往西方向行駛進入該交岔路口，二車因閃煞不
      及、以致被告所駕駛之前開自用小客車右前車頭處不慎撞
      擊被害人陳富超前開重型機車左側車身，造成該部機車車
      頭全毀，被害人陳富超乃當場人車倒地，因而受有頭部外
      傷併顱骨骨折、蜘蛛膜下腔出血及氣腦症等嚴重傷害等嚴
      重傷害，復由被告友人己○○以行動電話撥打119 通知前
      往現場處理，惟被害人陳富超送醫急救後仍於同日6 時37
      分傷重不治死亡等情，業經證人庚○○、丙○○、陳振榮
      、與救護人員丁○○、員警乙○○、甲○○等人先後於本
      院審理中證述綦詳，並有現場採證照片42幀（參見警卷第
      36至57頁）、道路交通事故調查報告表2 份、道路交通事
      故調查報告表、阮綜合醫院診斷證明書、台灣高雄地方法
      院檢察署相驗屍體證明書、驗斷書、及被告友人己○○所
      使用0000000000號行動電話通聯記錄各1 件在卷可稽，復
      據被告於本院審理中坦認上情不諱，足徵被告此部分自白
      核與事實相符，堪予採信。此外，被告於案發當日中午前
      往高雄市政府警察局苓雅分局民權路派出所製作筆錄之際
      ，為警於同日12時59分許測得其呼氣酒精濃度為每公升0.
      17毫克；另被告原本考領之自用小客車駕駛執照業於92年
      2 月14日經監理機關吊銷在案，故被告是時依法不得駕駛
      普通小型車等節，復有卷附被告酒精濃度測試記錄單及駕
      照交通監理查詢資料各1 紙可參，從而此部分之事實，亦
      堪認定。
    (二)按刑法第185 條之3 規定所謂「不能安全駕駛」，係抽象
      危險犯，並不以發生具體危險為必要，而對於呼氣酒精濃
      度已達每公升0.55毫克（0.55MG/ L） 以上者，肇事率為
      一般正常人之10倍，認為已達不能安全駕車之標準，此業
      經法務部88年5 月18日以法88檢字第001669號函告週知，
      應為絕對不能安全駕駛動力交通工具，且就醫學文獻所知
      ，酒精對人體造成之影響，於呼氣時酒精濃度達每公升0.
      25毫克（約相當於體內血液中酒精濃度50MG/ DL或0.05％
      ）即會輕度中毒，造成輕度協調功能降低；呼氣酒精濃度
      達每公升0.5 毫克時（約相當於體內血液中酒精濃度100M
      G/ DL 或0.1 ％）屬輕到中度中毒症狀，出現反應較慢、
      感覺減低、影響駕駛之狀況；又飲酒後1 小時許，其體內
      血液酒精濃度可達最高，飲酒1 時後其體內之酒精濃度隨
      即消減，此亦分別有行政院國軍退除役官兵輔導委員會臺
      北榮民總醫院88年8 月5 日（88）北總內字第26868 號函
      文、88年10月26日（88）院賓文廉字第13407 號臺灣高等
      法院函附台北醫學院附設醫院精神科主任蔡尚穎「酒精對
      人體生理與行為之影響」一文可據。次者，依法務部法醫
      研究所87年12月7 日法醫所87文理字第0611號函所示，血
      中酒精濃度每小時酒精零級代謝率為0.01至0.15百分比（
      ｗ/ ｖ），參照上開換算方法，行為人於服用酒類後，呼
      氣酒精濃度於每小時約往後遞減0.05至0.75毫克，以上各
      情俱為本院歷來審理此類案件職務上所知悉之事項。查本
      件被告實施呼氣酒精濃度測試時間為94年6 月5 日12時59
      分許，相距前述肇事時間約有8 小時又40分鐘（8 又3 分
      之2 小時），要非屬犯罪行為既遂之酒精濃度，倘依前述
      最有利於行為人之標準（呼氣酒精濃度每小時遞減0.05毫
      克）加以計算，被告於肇事當時之呼氣酒精濃度至少約為
      0.603 毫克，揆諸前開說明，足證其於駕車之始及肇事當
      時均已因飲酒而達不能安全駕駛之情狀。是被告空言辯稱
      伊當時仍可安全駕駛云云，洵非可採。
    (三)次按，汽車行駛時，駕駛人應注意車前狀況，並隨時採取
      必要之安全措施，及行車速度須依速限標誌或標線之規定
      ，倘無標誌或標線者，在一般市區道路行車時速亦不得超
      過50公里；且汽車駕駛人飲用酒類後吐氣所含酒精濃度超
      過每公升0.25毫克或血液中酒精濃度超過0.05％以上者，
      不得駕車，道路交通安全規則第93條第1 項、第94條第3
      項及第114 條第2 款分別定有明文。再者，刑法上之過失
      犯，必須危害之發生，與行為人之欠缺注意，具有相當因
      果關係，始能成立，如係行為人之過失，與被害人自己之
      過失，併合而為危害發生之原因時，雖不能阻卻其犯罪責
      任，但對於被害人之與有過失，究不能置而不論（最高法
      院79年台上字第2897號判決採同一見解）。本件被告於駕
      車肇事之際，業因飲酒後呼氣酒精濃度至少為0.603 毫克
      、已達不能安全駕駛之情狀一節，已如前述。復據被告先
      後於警詢及偵查中均自承其當時車速約為50至60公里、並
      未減速等語（參見警卷第3 頁及94年度偵字第13008 號卷
      第19頁），再參諸卷附前開現場照片、道路交通事故現場
      圖及道路交通事故調查報告表等所示，案發現場路口寬闊
      無阻礙，路面亦無任何障礙物、視距良好，且佐以本件乃
      係被告駕駛之前開自用小客車右前車頭處與被害人陳富超
      騎乘之前開重型機車左側車身發生猛烈撞擊，以致該部機
      車車頭全毀等情交參以觀，顯見被告於肇事之際確有違反
      飲酒過量而不能安全駕駛、超速行駛及未能妥善注意車前
      狀況等過失之情甚明。此外，被告駕車行經肇事地點之際
      ，該行向（復興二路由南往北方向）之交通號誌為綠燈一
      節，業經證人丙○○、陳振榕分別到庭結證屬實，據此當
      可推認被害人陳超富所行駛之四維三路由東往西方向行車
      號誌應屬紅燈，是其騎乘機車進入本件肇事路口之際，當
      係違規闖越紅燈，同有違反汽車行駛至交岔路口應遵守燈
      光號誌、不得任意闖越紅燈之過失無訛。是以被告及被害
      人陳富超分別駕駛前開自用小客車及重型機車，原應注意
      上揭道路交通安全規定，且衡之案發時、地夜間有照明、
      路面無障礙物、視距良好，並無不能注意之情事，詎渠等
      應注意、能注意而疏未注意，進而肇致本件交通事故，造
      成被害人陳富超受有頭部外傷併顱骨骨折、蜘蛛膜下腔出
      血及氣腦症等嚴重傷害，嗣因傷重不治死亡，是被告之過
      失行為與被害人陳富超死亡結果二者間，具有相當因果關
      係，雖被害人陳富超與有過失且同為本件之肇事原因，然
      依前揭說明，仍無解於被告前揭過失責任。準此以觀，本
      件被告駕駛前開自用小客車過失致人於死之犯行，洵堪認
      定。
    (四)再者，刑法第185 條之4 肇事逃逸罪係以促使駕駛人於肇
      事後能對被害人即時救護，以減少死傷，為其規範之目的
      。倘行為人於肇事後，明知被害人業已受有傷害或發生死
      亡之結果，縱未積極逃離現場、反停留在肇事地點附近觀
      看現場狀況，然仍消極未予採行必要之救護措施者，核與
      一般圍觀之路人無異，實仍無解於肇事逃逸之罪責。被告
      雖迭以前詞置辯、矢言否認有何肇事逃逸犯行云云。然本
      院綜觀被告初於警詢、偵查及本院94年6 月5 日訊問中均
      坦認本件肇事後，救護車約過5 分鐘後即到達現場，而伊
      看到救護車到達後就離開現場，並聽從友人建議到超商買
      水喝，隨後並走到雅士賓館休息、泡澡，好沖淡酒精等語
      ，嗣於本院準備程序及審判程序中始翻異前詞，改稱並未
      逃逸云云。是被告前、後所述矛盾不一，且彼此相互扞挌
      ，實難徒以被告於準備及審判程序中之辯詞，即率爾採為
      有利於被告之認定。是以本件雖據證人陳振榕到庭證稱被
      告於案發後曾站在距肇事地點約3 、4 公尺處之商店騎樓
      下、並未即刻逃離現場等語。然依證人即救護人員丁○○
      到庭證稱被害人係由2 名救護人員在場實施救助、並將其
      抬上救護車，處理過程中並未發現有其他人在場等語屬實
      ；且證人即最初到場之警員乙○○亦證述其當時在場擔任
      警戒，並沒有發現肇事車輛駕駛人，警戒過程中亦未發現
      有任何人出面說明；另證人即員警甲○○則證稱其接獲通
      知趕往肇事地點後，曾在車禍地點周圍1 百公尺處尋找，
      均未查獲肇事者，僅發現庚○○、梁雅文2 人在民宅內，
      經詢問該2 人均表示不知何人為肇事者等情綦詳。職是，
      本件被告於駕車肇事後雖返回案發現場，惟其明知被害人
      陳富超是時業因車輛猛烈撞擊而倒地不起、並有大量出血
      之情事，然於員警到場處理時既未出面表明其為肇事者，
      僅止於在旁觀看現場狀況，亦未在場協助救護被害人，事
      後更未追問醫院名稱，即率爾逕自離去，直至員警循線聯
      絡後始行到案說明，益徵前述被告於本件案發後重返肇事
      地點，其目的僅為瞭解現場情況，要與一般肇事逃逸者之
      心態並無不同。參以前揭說明，被告前揭所辯云云，要屬
      臨訟卸責之詞，委無足採，仍應論以刑法肇事逃逸之責，
      方屬適法
    (五)綜前所述，本件事證明確，被告前揭犯行俱堪認定，應依
      法論科。
  二、核被告戊○○所為，分別係犯刑法第185 條之3 服用酒類
      不能安全駕駛動力交通工具而駕駛罪、第276 條第1項 過
      失致死罪、及第185 條之4 肇事逃逸罪。又汽車駕駛人，
      無駕駛執照駕車、酒醉駕車，因而致人受傷或死亡，依法
      應負刑事責任者，加重其刑至二分之一，道路交通管理處
      罰條例第86條第1 項定有明文，本件被告無照駕駛前開自
      用小客車，復因酒醉駕車而致人死亡，自應就其所犯過失
      致死犯行，依法加重其刑。又被告所犯上開3 罪間，犯意
      個別，罪名互殊，自應分論併罰。按酒精成分對人之意識
      、控制能力具有不良影響，超量飲酒後會導致對周遭事務
      之辨識及反應能力較平常狀況薄弱，因而酒後駕車在道路
      上行駛，對一般往來之公眾及駕駛人自身皆具有高度危險
      性。本院審酌被告明知上情，除漠視自身安危之外，更枉
      顧公眾行之安全，於服用酒類後已處於不能安全駕駛動力
      交通工具之狀態下，仍執意駕駛前開自用小客車上路，因
      而肇生交通事故以致被害人陳富超死亡，且被告於肇事後
      乃逕自逃離現場，惡性重大，實不宜輕縱，並兼衡被告無
      照駕駛、與被害人各自之過失程度，且被告迄今仍未賠償
      被害人家屬損失，及犯罪後猶未能坦認全部犯行、難見悔
      意等一切情狀，分別量處如主文所示之刑，並定其應執行
      之刑，以資懲儆。
據上論斷，應依刑事訴訟法第299 條第1 項前段，道路交通管理
處罰條例第86條第1 項，刑法第185 條之3 、第185 條之4 、第
276 條第1 項、第51條第5 款，罰金罰鍰提高標準條例第1 條前
段，判決如主文。
中    華    民    國    95    年     4    月    26    日
                  刑事第四庭  審判長法官 郭玫利
                                    法官 林意芳
                                    法官 陳明呈
以上正本證明與原本無異。
如不服本判決，應於收受送達後10日內向本院提出上訴書狀。
中    華    民    國    95    年    4     月    26    日
                                  書記官 林明忠
附錄本判決論罪科刑之法條：
中華民國刑法第185條之3
服用毒品、麻醉藥品、酒類或其他相類之物，不能安全駕駛動力
交通工具而駕駛者，處1 年以下有期徒刑、拘役或3 萬元以下罰
金。
中華民國刑法第185條之4
駕駛動力交通工具肇事，致人死傷而逃逸者，處 6 月以上 5 年
以下有期徒刑。
中華民國刑法第276條(過失致死罪)
因過失致人於死者，處 2 年以下有期徒刑、拘役或 2 千元以下
罰金。
從事業務之人，因業務上之過失犯前項之罪者，處 5 年以下有期
徒刑或拘役，得併科3 千元以下罰金。


司法院資訊處製作；財團法人民間司法改革基金會備份。
